【裁判字號】    98,易,74
【裁判日期】    990407
【裁判案由】    詐欺
【裁判全文】
福建金門地方法院刑事判決               98年度易字第74號
公訴人  福建金門地方法院檢察署檢察官
被  告  丙○○
上列被告因詐欺案件，經檢察官提起公訴（98年度偵字第366號
），本院判決如下：
    主  文
丙○○共同犯詐欺取財罪，處有期徒刑伍月，如易科罰金，以新
臺幣壹仟元折算壹日。
        事  實
一、丙○○依一般社會通常經驗，可預見將銀行帳戶帳號提供真
    實姓名年籍均不詳之成年人使用，該成年人可能藉由該銀行
    帳戶帳號，遂行詐欺取財犯罪目的，竟與該不詳之成年人基
    於意圖為自己或他人不法所有之詐欺犯意聯絡，於民國97年
    7 月上旬某日，提供不知情之鄭金福（檢察官另為不起訴處
    分確定）於96年7月至8月間某日交付其保管之花蓮第一信用
    合作社存摺（帳號：000000 00000000號）之帳號予不詳姓
    名之成年人供其作為詐騙匯款之用。嗣該成年人基於意圖為
    自己不法所有之犯意聯絡，推由某真實姓名年籍地址均不詳
    之成年男子，於97年7月上旬某日，撥打電話予甲○○佯稱
    ：可提供香港六合彩明牌號碼供投注云云，致甲○○陷於錯
    誤，於同年7月4日，分別以自己及其配偶許金仁之名義匯款
    新臺幣（下同）1萬元及2萬5千元至上開帳戶；復於97年7月
    9 日，撥打電話予乙○○佯稱：係友人「阿環」，需借款1
    萬元云云，致乙○○陷於錯誤，匯款1萬元至上開帳戶；丙○○分別於97年7月4日提領2萬元、1萬元，及7月8日提領1
    萬5千元、7月9日提領1萬元。嗣乙○○發覺有異，報警而查
    獲上情。
二、案經花蓮縣警察局吉安分局報告臺灣花蓮地方法院檢察署檢
    察官呈請最高法院檢察署檢察總長令轉福建金門地方法院檢
    察署檢察官偵查起訴。
      理 由
一、本件認定犯罪事實所引用之本件卷內所有卷證資料（含文書
    證據），被告均同意使用，本院審酌亦無違背法定程序所取
    得，亦無刑事訴訟法第159條之4之顯有不可信之情況與不得
    作為證據之情形，則依刑事訴訟法第159條之5之規定，均得
    作為證據。
二、訊據被告丙○○固不否認鄭金福於96年7月或8月間某日，將
    所有之花蓮第一信用合作社之存摺、提款卡寄至金門交被告
    ，其再將上開鄭金福帳戶帳號提供給年籍不詳之成年人使用
    等行為（花檢偵卷第25-26頁，金檢偵卷第57- 59頁）。惟
    矢口否認有何詐欺犯行，辯稱係以漁船航行到台灣地區與大
    陸地區的海中間賣酒給台灣人在大陸地區工作之「鐘隆貴」
    ，「鐘隆貴」告訴其已匯酒錢5萬元，其才分別前往提領云
    云，惟查：
    （一）被告上揭犯罪事實，有證人鄭金福於警詢及偵訊中（
          警卷1-3頁，花檢偵卷第19-20頁）、甲○○於偵訊中
          （金檢偵卷第33-34頁）及乙○○於警詢中所為之證
          述（警卷第16-17頁）、花蓮第一信用合作社97/09/1
          7花一信總字第386號函暨鄭金福開戶申請書、帳號：
          00000000000000號帳戶之印鑑卡、往來明細表、身分
          證影本1份（警卷第23-25頁）、掛號信封（警卷第4
          頁）、甲○○於97年07月09日匯款1萬元之跨行匯款
          申請書、內政部警政署反詐騙案件紀錄表、羅東分局
          公正派出所受理詐騙帳戶通報警示簡便格式表、報案
          三聯單（警卷第18 -21頁），及97年07月14日國泰世
          華商業銀行八德分行轉帳1萬元之98年09月02日（98
          ）國世八德字第74號函（偵字第366號卷第14-16頁）
          、甲○○之配偶許金仁於97年07月04日轉帳2萬5千元
          之台北富邦銀行福建路永吉分行98/09/08北富銀永字
          第983420 013800號函（偵字第366號卷第19-21頁）
          、被告入出境資料（同上卷第5頁）可佐。
    （二）被告雖以上情辯解，斟酌被告於偵查中先自稱在大陸
          從事菸酒生意，及其於審理中回答之流暢，顯係智識
          程度正常之成年人（偵字第647號卷第26頁）。而其
          於98年10月12日供稱，台灣人「鍾隆貴」在大陸的廈
          門跟其買97年0.6公升的高梁酒10打，一打12瓶，一
          箱賣5千元，連同運費，其用漁船送到海中間，約定
          付款方式是把鄭金福的帳戶交給「鍾隆貴」，「鍾隆
          貴」將錢匯到上開帳戶內，後鍾隆貴打電話給其說匯
          5萬元等情（366號卷第58頁），經查上開鄭金福帳戶
          往來明細表（警卷第25頁），其中並無以「鍾隆貴」
          名義之匯款紀錄，而自承被詐騙匯款到鄭金福上開帳
          戶者為甲○○、乙○○，其中甲○○於97年7月4日匯
          款1萬元及其同日使用許金仁名義匯款2萬5千元、莊
          美惠於同年月9日匯款1萬元，與被告所自稱係鍾隆貴
          匯入5萬元之金額亦不相符。而被告於偵查中供稱「
          鍾隆貴說匯5萬元，忘記分幾次領，才領5萬元」（
          366號第58頁），而其於自於審理中改稱去領2次（本
          院卷第33頁），後稱提領2次，每次領2萬5千元（本
          院卷第35頁），經檢察官提示其沒有提款2萬5千元之
          紀錄，其又改稱提領2、3次，提領金額忘記了（本院
          卷第36頁），嗣經審判長訊問，其又改稱記得提領2
          次，每次領2萬5千元，我確實提領5萬元（本院卷第
          36頁），依據被告交付之有關鄭金福之銀行往來明細
          知悉，僅有4筆匯款紀錄，一般人對於4筆之匯款金額
          應知之甚詳，何於被告不甚清楚？甚至在偵查中稱交
          易對象為「鍾隆貴」，在審理中稱「鍾阿貴」，顯示
          對於自稱「鍾隆貴」者，是否真有其人，已令人懷疑
          。再斟酌鄭金福所有帳戶之往來明細表記載提領紀錄
          係「97年7月4日14：35提領20,006元、同日14：36提
          領10,006元，97年7月8日提領15,006元，97年7月9日
          19：41提領10,006元」其中6元，係因鄭金福所開立
          之銀行帳戶為花蓮第一信用合作社，被告在金門縣跨
          行提領，應為誇行手續費，故被告提領紀錄分別為「
          2萬元、1萬元、1萬5千元、1萬元」，合計5萬5千元
          ，其中第三筆1萬5千元，被告解釋係許宗光於97 年7
          月7日匯款1萬元作為修理馬達之費用，則其一併提領
          15,000元之中5千元應就是被害人甲○○以其配偶許
          金仁名義匯款2萬5千元之5千元，則被告於97年7 月8
          日提領15,000元的時候，即可明確知道有被害人王秋
          蓮於97年7月4日匯款1萬元及其同日使用許金仁名義
          匯款2萬5千元之事實，之後又有乙○○再匯款1萬元
          ，合計匯款金額4萬5千元，何於「鍾隆貴」者稱已匯
          款5萬元，而僅匯款4萬5千元，與其所辯鍾姓男子打
          電話告知款項已全部匯入不符。又從被害人匯入款項
          後，被告均於是日提領一空（只有97年7月4日餘款
          5,178元），此均與詐騙集團車手提領手法相同，而
          且帳戶內大部分係被害人匯入之款項，並非鍾姓男子
          之匯款，則被告辯稱有自稱「鍾榮貴」之人匯款5萬
          元買酒錢，應非事實。被告以不知是否存在人間之「
          鍾隆貴」，辯稱其為「鍾隆貴」所陷害，其自應對此
          是否存在人間之人，提出證據證明其所說為真實，始
          符合證據法則，惟查，本案迄今未見被告陳報「鐘隆
          貴」之姓名地址年籍，且已經找不到人，足見其所稱
          有「鍾隆貴」向其買酒一情，顯屬無稽。
    （三）何況被告為民國○○年○月○○日生，社會經驗豐富、對
          人情世故之瞭解更應優於一般民眾，且自稱係經營菸
          酒生意之人，應與人有資金往來，對於銀行帳戶、往
          來匯款等金融操作之實務並不陌生，何況其自有之帳
          戶已經因牽涉出售帳戶之幫助詐欺罪嫌遭到凍結，而
          其又提供上開帳號予經常找不到之「鍾榮貴」時，自
          應具有相當之常識，對向其買酒之人，既身為台灣人
          ，復於大陸地區經商，買賣之酒復須運輸到台灣地區
          與大陸地區之海中間交付，疑似走私賣酒，竟未要求
          同時支付現金同時交付高粱酒之交易方法，反需使用
          他人金融機構帳戶轉帳，亦不要求付款者直接匯款等
          明顯異常手法，故被告明之自己之帳戶遭凍結任意將
          不知情之鄭金福上開帳號提供予「鍾隆貴」作為匯款
          之用，復親自領取款項，對「鍾隆貴」將可能以該帳
          戶供作詐欺取財之非法用途乙節，應為其所明知，是
          被告對參與詐欺犯行之明確，已可認定。
    （四）綜據上述，被告前揭所辯，顯予常理相違背，無法推
          翻檢察官之積極證據，核屬卸責之詞，本案事證明確
          ，被告犯行已堪認定，自應依法論科。
三、論罪科刑部分
    （一）核被告所為，係犯刑法第339條第1項之詐欺取財既遂
          罪。
    （二）被告與「鍾榮貴」就上開犯行有犯意聯絡及行為分擔
          ，為共同正犯。又被告係提供上開帳戶，供鍾榮貴
          為詐欺取財之犯行，犯罪地點具有密接性，犯罪時間
          具有延續性，犯罪方法亦具有反覆實行之特徵，其接
          續詐騙二位甲○○、乙○○之犯行，應評價認係包括
          一罪之集合犯而應論以一罪。
    （三）被告將上開鄭金福之帳戶帳號提供予姓名年籍地址均
          不詳之「鍾榮貴」詐騙被害人甲○○、乙○○等匯款
          ，嗣後並自行提領匯入上開帳戶內之犯罪所得，顯然
          已屬實行「取財」之詐欺取財罪構成要件行為。檢察
          官提起公訴認被告係犯刑法第30條、第339條之幫助
          詐欺取財罪，容有錯誤，然起訴基本社會事實同一，
          且均已敘明於起訴書犯罪事實欄內，爰變更起訴法條
          為刑法第28條、第339條第1項之共同詐欺取財既遂罪
          。
   （四）爰審酌被告為成年人，置金融交易安全、他人財產權
         不顧，明知自己帳戶遭凍結，仍將他人之帳戶交付他
         人作為行騙，並親自提領詐騙款，參與詐欺之犯行，
         造成被害人損失，對社會信賴及和諧造成負面影響，
         所生危害非輕，犯後又否認犯行，顯示並無悔改之意
         ，兼衡其參與犯行之程度、犯罪動機之惡性尚非甚重
         ，對被害人等造成之損失、詐得金額合計45,000元等
         一切情狀，量處如主文所示之刑，並諭知易科罰金之
         折算標準，以示懲儆。
據上論斷，應依刑事訴訟法第299條第1項前段、第300條，刑法
第339條第1項、第28條、第41條第1項前段，刑法施行法第1條之
1，判決如主文。
本案經檢察官許志龍到庭執行職務。
中    華    民    國    99    年    4    月    7    日
                  刑 事 庭    審判長法  官  康樹正
                                    法  官  許嘉容
                                    法  官  張珈禎
上列正本證明與原本無異。
如不服本判決，應於送達後10日內敘明上訴理由，向本院提出上
訴狀，上訴於本院第二審合議庭 (應附繕本) 。其未敘述上訴理
由者，應於上訴期間屆滿後20日內向本院補提理由書「切勿逕送
上級法院」。
                                    書記官  許永溪
中    華    民    國    99    年    4    月    7    日
附錄本案論罪科刑法條全文：
中華民國刑法第三百三十九條
（普通詐欺罪）
意圖為自己或第三人不法之所有，以詐術使人將本人或第三人之
物交付者，處五年以下有期徒刑、拘役或科或併科一千元以下罰
金。
以前項方法得財產上不法之利益或使第三人得之者，亦同。
前二項之未遂犯罰之。

司法院資訊處製作；財團法人民間司法改革基金會備份。
